最高法院刑事判決　　　　　　一○○年度台上字第二九五四號
上　訴　人　施文富
上列上訴人因違反毒品危害防制條例案件，不服台灣高等法院台
中分院中華民國一○○年四月六日第二審判決（九十九年度上訴
字第二二○一號，起訴案號：台灣彰化地方法院檢察署九十九年
度偵字第六九二一號），提起上訴，本院判決如下：
    主  文
上訴駁回。
    理  由
按刑事訴訟法第三百七十七條規定，上訴於第三審法院，非以判
決違背法令為理由，不得為之。是提起第三審上訴，應以原判決
違背法令為理由，係屬法定要件。如果上訴理由書狀並未依據卷
內訴訟資料，具體指摘原判決不適用何種法則或如何適用不當，
或所指摘原判決違法情事，顯與法律規定得為第三審上訴理由之
違法情形，不相適合時，均應認其上訴為違背法律上之程式，予
以駁回。本件上訴人施文富上訴意旨略稱：(一)、原判決就除證人
黃彥豪、侯慶洲、粘小雲、許祐誠、許漢民、施純煇等人於偵查
中所為陳述、上訴人所持用門號0000000000號行動電
話之監聽錄音、通訊監察譯文、通聯紀錄外，所引用之其他被告
以外之人於審判外之供述（下稱本件其他被告以外之人於審判外
之供述），並未說明如何之具有傳聞法則例外之情形，及已具備
「知不得為證據」、「未聲明異議」、「法院認為適當」等要件
，遽認本件其他被告以外之人於審判外之供述均具有證據能力，
顯已違背證據法則，並嫌理由不備。(二)、本件上訴人所犯販賣第
一級毒品三罪及販賣第二級毒品六罪，經第一審判決以上訴人於
偵查及審理中就前開九罪均已自白，而皆依毒品危害防制條例第
十七條第二項規定減輕其刑，又以上訴人僅販賣第一級毒品海洛
因三次，販售之對象祇二人，金額只新台幣二千六百元，犯罪情
節輕微，與大盤毒梟、中盤毒梟不可等同併論，如科以相同之刑
，有情輕法重，犯罪情狀顯可憫恕之情形，乃就所犯販賣第一級
毒品三罪部分，均依刑法第五十九條規定酌減其刑後，再與所犯
販賣第二級毒品六罪所減得之刑，定應執行有期徒刑十三年六月
，上訴人不服提起第二審上訴，檢察官則未上訴，惟原審於撤銷
第一審判決後，審酌上訴人犯罪之一切情狀，就上訴人販賣第一
級毒品三罪部分，查無顯可憫恕之情形，且該三罪倘科以依毒品
危害防制條例第十七條第二項減輕其刑後之最低度刑即有期徒刑
十五年以上之刑，在客觀上尚難認係過重，乃就販賣第一級毒品
三罪部分，不依刑法第五十九條規定酌減其刑，並改判定應執行
有期徒刑二十年，刑期已較第一審判決多出六年六月，所述理由
顯屬牽強，且已違反刑事訴訟法第三百七十條之「不利益變更禁
止原則」，難認適法。(三)、原判決理由以「原判決（第一審判決
）理由欄另載及『即予宣告法定最低度刑』等語，顯未慮及本案
被告（上訴人）所犯販賣第一級毒品之各罪，符合偵審中自白得
減輕其刑後之刑度均為最輕本刑有期徒刑十五年，仍以法定最低
度刑（即無期徒刑）為其是否符合刑法第五十九條規定之考量，
進而適用刑法第五十九條規定酌量減輕其刑，自有未洽」，作為
撤銷第一審判決之部分理由，然第一審判決理由內係先說明上訴
人於警詢、偵查及第一審中，均已自白犯罪，本件各該犯行均應
依毒品危害防制條例第十七條第二項規定減輕其刑後，再論述依
刑法第五十九條規定酌減其刑，亦即係以依毒品危害防制條例第
十七條第二項減輕其刑後之法定最低刑度有期徒刑十五年為基準
，認定上訴人所犯販賣第一級毒品三罪部分，縱量處減輕其刑後
之法定最低刑度有期徒刑十五年，仍屬過重，而有情輕法重之情
形，乃再依刑法第五十九條規定酌減其刑，原判決誤認第一審判
決量刑係以販賣第一級毒品罪之法定最低刑無期徒刑為基礎，而
有情輕法重之情形，顯與卷內資料不符，亦有理由矛盾之違誤云
云。
惟查：原判決綜合全案證據資料，本於事實審法院職權推理之作
用，認定上訴人確有其事實欄所載之犯行。因而撤銷第一審之科
刑判決，改判仍論處上訴人販賣第一級毒品三罪（均為累犯，皆
依毒品危害防制條例第十七條第二項規定減輕其刑後，就如其附
表《下稱附表》編號１、２所示二罪各量處有期徒刑十六年，附
表編號３所示之罪量處有期徒刑十五年十月）罪刑，及販賣第二
級毒品六罪（均為累犯，皆依毒品危害防制條例第十七條第二項
規定減輕其刑後，附表編號４、７所示二罪各量處有期徒刑四年
，附表編號５、６、８、９所示四罪各量處有期徒刑三年十月）
罪刑，已詳細說明其採證認事之理由。所為論斷，俱有卷證資料
可資覆按。對於本件其他被告以外之人於審判外之供述，檢察官
、上訴人及其辯護人於第一審及原審中均未對此部分之證據能力
有所爭執，迄至原審言詞辯論終結前亦俱未聲明異議，經審酌上
開供述製作時之情況，均無違法不當及證明力明顯過低之瑕疵，
認為以之作為證據應屬適當，如何之依刑事訴訟法第一百五十九
條之五第二項規定，皆有證據能力，亦已詳加說明。上訴意旨對
原審之前揭論斷，究有何違背經驗法則或論理法則之違法情形，
並未依據卷內資料為具體之指摘，上訴意旨(一)仍執前開陳詞，據
以指摘原判決認本件其他被告以外之人於審判外之供述均有證據
能力為違背法令，係以片面之自我說詞，對原審採證認事之適法
職權行使，並已於理由內說明之事項，漫事指摘，與法律規定得
為第三審上訴理由之違法情形，不相適合。且查：(一)、刑法第五
十九條之酌量減輕其刑，必其犯罪情狀在客觀上足以引起一般同
情，確可憫恕者，認科以最低度刑仍嫌過重，始有其適用。原判
決以上訴人為圖私利，販賣海洛因，雖其數量尚少、所得非多，
惟已使毒品流通，戕害施用者之身心，衍生社會治安問題，危害
甚鉅，經審酌上訴人犯罪之一切情狀，認其所犯販賣第一級毒品
三罪，均不符合刑法第五十九條酌量減輕其刑之要件，第一審判
決未慮及上訴人所犯前開三罪，皆符合於偵查、審理中自白而得
依毒品危害防制條例第十七條第二項規定，在減輕其刑後之最輕
本刑僅均為十五年有期徒刑，仍以該三罪之法定最低度刑即無期
徒刑為考量，因而再適用刑法第五十九條規定酌量減輕其刑，分
別量處有期徒刑九年、九年、八年六月，即有未當，乃撤銷第一
審判決，就此部分改判分別量處有期徒刑十六年、十六年、十五
年十月；並說明本件檢察官雖未為上訴人之不利益上訴，惟參照
本院二十九年上字第五三八○號判例所示：第二審以第一審適用
酌減法條為不當，改判以較重之刑，並無違背刑事訴訟法第三百
七十條不利益變更禁止規定之意旨。亦即原判決已於理由內說明
上訴人所為不符刑法第五十九條減輕其刑之規定，並以其責任為
基礎，斟酌刑法第五十七條所列各款事項為量刑之標準，所量定
之刑罰又未逾越法定刑度，即無上訴意旨(二)所指之違法。(二)、第
一審判決理由係記載：「本院認被告施文富所犯販賣第一級毒品
罪之情狀在客觀上足以引起一般同情，即予宣告法定最低度刑，
猶嫌過重且失之苛酷，爰依法第五十九條規定，酌量減輕其刑」
，其中所稱「法定最低度刑」，應指毒品危害防制條例第四條第
一項規定之法定最低度刑「無期徒刑」。原判決理由謂「原判決
（第一審判決）理由欄另載及『即予宣告法定最低度刑』等語，
顯未慮及本案被告（上訴人）所犯販賣第一級毒品之各罪，符合
偵審中自白得減輕其刑後之刑度均為最輕本刑有期徒刑十五年，
仍以法定最低度刑（即無期徒刑）為其是否符合刑法第五十九條
規定之考量，進而適用刑法第五十九條規定酌量減輕其刑，自有
未洽」，與第一審判決之前揭說明，並無不合。上訴意旨(三)指原
判決認第一審判決係以販賣第一級毒品罪之法定最低度刑無期徒
刑，為有無情輕法重之考量基礎，與卷內資料不符云云，不無誤
會。其上訴違背法律上之程式，應予駁回。
據上論結，應依刑事訴訟法第三百九十五條前段，判決如主文。
中    華    民    國  一○○  年    六    月    二    日
                      最高法院刑事第四庭
                          審判長法官  謝  俊  雄  
                                法官  陳  世  雄  
                                法官  魏  新  和  
                                法官  徐  文  亮  
                                法官  吳  信  銘  
本件正本證明與原本無異
                                      書  記  官  
中    華    民    國  一○○  年    六    月    七    日
                                                      Ｑ